臺灣高等法院臺中分院刑事裁定
                                    110年度毒抗字第343號
抗  告  人  臺灣臺中地方檢察署檢察官
被      告  馬輝梅
上列抗告人因被告因違反毒品危害防制條例案件，聲請觀察、勒
戒（聲請案號：臺灣臺中地方檢察署109年度聲觀字第397號，偵
查案號：109年度毒偵字第2976號），不服臺灣臺中地方法院中
華民國110年1月25日裁定（110年度毒聲更一字第1號），提起抗
告，本院裁定如下：
    主  文
原裁定撤銷。
甲○○施用第一級毒品，令入勒戒處所觀察、勒戒，其期間不得
逾貳月。
    理  由
一、抗告意旨引用檢察官抗告書之記載（如附件）。
二、按施用第一、二級毒品而犯毒品危害防制條例第10條之罪者
    ，檢察官應聲請法院裁定，令被告入勒戒處所觀察、勒戒，
    其期間不得逾2月，同條例第20條第1項定有明文。本件被告
    甲○○於民國109年7月26日0時許，在臺中市○○區○○○道0段0巷
    00弄00號7樓B室，以將第一級毒品海洛因摻入香菸內點燃吸
    食煙霧之方式，施用第一級毒品海洛因1次。嗣於109年7月2
    7日18時20分許，接受警方採尿送驗，結果呈可待因、嗎啡
    陽性反應等情，業據被告於警詢時就其於上開時地施用海洛
    因之事實坦承不諱，並有勘查採證（驗）同意書、臺中市政
    府警察局第一分局委託鑑驗尿液代號與真實姓名對照表、正
    修科技大學超微量研究科技中心109年8月20日尿液檢驗報告
    （報告編號：R00-0000-000）在卷為憑，被告於上開時、地
    施用第一級毒品海洛因之犯行，堪以認定。又被告為初犯，
    此觀卷內臺灣高等法院被告前案紀錄表即明，檢察官依毒品
    危害防制條例第20條第1項規定聲請將被告送勒戒處所觀察
    、勒戒，於法並無不合。
三、被告雖具狀陳稱：檢察官吝於在訊問被告時，讓被告就是否
    觀察、勒戒於事前表示意見；被告為初犯，未曾因施用毒品
    遭緩起訴附命戒癮治療或觀察、勒戒，且無毒品戒癮治療實
    施辦法及完成治療認定標準第2條不適戒癮治療之情形；被
    告患有憂鬱症，需定期前往身心科診所拿藥並接受心理治療
    ，對於接受監禁式的觀察、勒戒恐不利其病情，被告母親患
    有高血壓、末梢神經障礙、糖尿病，且脊椎神經壓迫多次開
    刀，現仍須配戴背架進行復建，被告須時常返家照顧，而被
    告之配偶目前因案在監服刑，須由被告照看其行動不便之父
    親，並提供經濟協助；被告為兼職清潔人員，雖收入不豐，
    仍盡力扶養家中長輩，若被告入勒戒所執行觀察、勒戒，將
    中斷工作而頓失經濟來源，家人將面臨無人照料之窘境，恐
    危害其等之生命、健康云云（本院109毒抗942卷第7至13頁
    ）。惟查：毒品危害防制條例第24條第1項規定：「本法第2
    0條第1項及第23條第2項之程序，於檢察官先依刑事訴訟法
    第253條之1第1項、第253條之2之規定，為附命完成戒癮治
    療之緩起訴處分時，或於少年法院（地方法院少年法庭）認
    以依少年事件處理法程序處理為適當時，不適用之。」而刑
    事訴訟法第253條之1第1項規定：「被告所犯為死刑、無期
    徒刑或最輕本刑3年以上有期徒刑以外之罪，檢察官參酌刑
    法第57條所列事項及公共利益之維護，認以緩起訴為適當者
    ，得定1年以上3年以下之緩起訴期間為緩起訴處分，其期間
    自緩起訴處分確定之日起算。」是檢察官適用刑事訴訟法第
    253條之1第1項對被告為緩起訴處分，除應符合上述輕罪原
    則外，自應「參酌刑法第57條所列事項及公共利益之維護」
    ，並「認以緩起訴為適當」者，始得為之。檢察官是否適用
    該規定對被告為緩起訴處分，自得本於上開規定及立法目的
    ，妥為斟酌、裁量，始予決定。被告並非當然享有為附命完
    成戒癮治療之緩起訴處分之權利，被告縱提出該項聲請，亦
    僅在促請檢察官注意得否予以適用，檢察官並不受被告聲請
    之拘束。是檢察官就此裁量權之行使苟無濫用或不當情形，
    自不得任意指為違法。本案承辦檢察官曾通知被告於109年9
    月14日15時20分到庭接受檢察事務官詢問，惟被告並未遵期
    到庭，嗣具狀稱係因家人逾時告知庭期云云（109毒偵2976
    卷第49頁），此乃可歸責於被告方面之事由而不到庭表示意
    見，尚非檢察官吝於給予陳述意見之機會。又觀被告前揭尿
    液檢驗報告（109毒偵2976卷第33頁），其尿液中嗎啡濃度
    高達4064ng/ml，檢驗結果判定為陽性，且超出判定依據即
    衛生福利部公告之確認檢驗閾值300ng/ml甚多，可見被告施
    用毒品之情節及程度非屬輕微。是本件檢察官聲請法院裁定
    令被告入勒戒處所觀察、勒戒，應係已斟酌全案事證，認被
    告不適合戒癮治療，故未對被告為附命完成戒癮治療之緩起
    訴處分，而依觀察勒戒處分執行條例相關規定，向法院為觀
    察、勒戒之聲請，經核並無違法或裁量濫用之情形。至於被
    告所稱個人身心狀況及家庭因素等情，均非得以免除觀察、
    勒戒處分之正當事由。
四、綜上，被告施用第一級毒品之犯行，事證明確，且係初犯，
    檢察官依法向法院聲請觀察、勒戒，其裁量權之行使並無明
    顯濫用、不當或違反比例原則之情事，法院原則上應予尊重
    。況於檢察官聲請本件觀察、勒戒後，被告另因販賣第二級
    毒品案件，經臺灣臺中地方檢察署檢察官以109年度偵字第3
    1341號提起公訴，現由臺灣臺中地方法院以109年度訴字第2
    873號審理中；復因施用毒品案件，分別經臺灣臺中地方檢
    察署於109年11月2日以109年度毒偵字第3687號分案偵查、
    臺灣苗栗地方檢察署於110年3月3日以110年度毒偵字第332
    號分案偵查，有臺灣臺中地方檢察署109年度偵字第31341號
    起訴書及臺灣高等法院被告前案紀錄表在卷可參，足見依被
    告現況，亦以令入勒戒處所觀察、勒戒為宜。檢察官聲請裁
    定令被告入勒戒處所施以觀察、勒戒，核無不合，應予准許
    。原裁定未及審酌上情而駁回檢察官觀察、勒戒之聲請，尚
    有未合，檢察官抗告意旨指摘原審裁定不當，其抗告為有理
    由，應由本院將原裁定予以撤銷。又原審既已就被告施用第
    一級毒品犯行為實體審酌，且被告及檢察官於歷次抗告過程
    中，均已就被告究竟適宜為觀察勒戒抑或戒癮治療一事表達
    意見，則本院自為裁定並未損及兩造之審級利益，爰依刑事
    訴訟法第413條後段規定，裁定如主文。
中    華    民    國   110    年    4     月    1     日
                  刑事第八庭  審判長法  官  林清鈞
                                    法  官  簡婉倫
                                    法  官  黃小琴
以上正本證明與原本無異。
不得再抗告。
                                    書記官  李宜珊

中    華    民    國   110    年    4     月    1     日